臺灣高等法院民事判決　九十一年度上易字第二八七號
　　　上　訴　人　甲○○
　　　訴訟代理人　羅健維
　　　被　上訴人　第一產物保險股份有限公司
　　　法定代理人　李正漢
　　　訴訟代理人　吳信忠
右當事人間清償借款事件，上訴人對於中華民國九十一年一月二十四日臺灣臺北地方
法院九十年度訴字第四六八七號第一審判決提起上訴，本院判決如左：
    主    文
上訴駁回。
第二審訴訟費用由上訴人負擔。
    事實及理由
一、被上訴人主張：訴外人洪嘉明以上訴人為連帶保證人，於民國（下同）八十六年
    十二月十五日向訴外人台新國際商業銀行股份有限公司（下稱台新銀行）借款新
    台幣（下同）五百七十萬元，借款期間自同年月二十日起至九十三年十二月二十
    日止，分八十四期清償本息，如未依約清償本息，視為全部到期。台新銀行並將
    其中八十五萬元部分，向被上訴人投保「消費者貸款信用保險」，保險期間與上
    開借款期間同。嗣因洪嘉明及上訴人均未依約攤還借款本息，而發生保險事故，
    致被保險人即台新銀行受有損失，被上訴人乃依約理賠台新銀行八十五萬元，依
    保險法第五十三條規定，被上訴人已取得代位求償權，且台新銀行亦將上開借款
    債權移轉予被上訴人等情，爰依保險法第五十三條規定及連帶保證之法律關係，
    求為命上訴人給付八十五萬元及自支付命令送達翌日即九十年八月七日起至清償
    日止，按週年利率百分之五計算利息之判決。並答辯聲明：駁回上訴。
二、上訴人則以：依「消費性房屋抵押借款暨擔保透支約定書」所載，上訴人與洪嘉
    明係共同借款人，非連帶保證人，而台新銀行並未交付借款予上訴人，上訴人自
    不負清償借款之責等語，資為抗辯。並上訴聲明：(一)原判決廢棄。(二)被上訴人在
    第一審之訴駁回。
三、經查，訴外人洪嘉明於八十六年十二月十五日以其所有台中市○○鄉地○段第一
    一八二地號土地及其上門牌號碼同鄉○○街七六六號八樓之二房屋為擔保，並邀
    同上訴人為連帶保證人，向台新銀行借款五百七十萬元，其中房屋抵押貸款四百
    八十五萬元，信用貸款八十五萬元，借款期間自八十六年十二月二十日起至九十
    三年十二月二十日止。洪嘉明及上訴人並共同簽發面額分別為四百八十五萬元及
    八十五萬元之本票二紙交台新銀行收執。上開八十五萬元信用貸款部分，於八十
    六年十二月二十日以台新銀行為被保險人，洪嘉明為要保人，向被上訴人投保同
    額之「消費者貸款信用保險」，保險期間與上開借款期間同。嗣因洪嘉明未按期
    繳付貸款本息，致生保險事故，被上訴人依約於八十八年二月十日賠償台新銀行
    八十四萬九千九百七十元。台新銀行並將對洪嘉明之本金、利息及遲延利息等共
    計八十五萬一千零一十六元貸款債權移轉予被上訴人等情，有房屋貸款申請書、
    消費性房屋抵押借款暨擔保透支約定書、本票、消費者貸款信用保險要保書、消
    費者貸款信用保險單、保險給付匯款申請書、電匯通知單、債權移轉證明書、催
    收資料、繳款利息明細及執行命令等影本為證（見原審九十年度促字第三一三六
    三號卷一二—一六頁，原審訴字第四六八七號卷四四、四六頁，本院卷四二—四
    八、五五─八○頁），堪信為真實。茲應審究者為：上訴人是否為八十五萬信用
    貸款之連帶保證人？查：
  (一)上訴人對上開消費性房屋抵押借款暨擔保透支約定書、房屋貸款申請書上，其簽
　　名之真正，及與訴外人洪嘉明共同簽發面額分別為四百八十五萬元、八十五萬元
　　本票乙節，並不爭執（見原審訴字卷二一頁，本院卷二四、三七、三八、五二、
　　五三頁），且自承：「我有當保證人，也有去銀行對保沒錯．．」及知悉擔保範
　　圍為五百七十萬元等語在卷（見本院卷三七頁、原審訴字卷四二頁）。證人即台
　　新銀行承辦人李建德亦到庭證稱：「八十六年，訴外人洪嘉明到我們公司貸款，
　　一筆四八五萬，一筆八十五萬元，連帶保證人是被告（即上訴人）甲○○，我們
　　把其中八十五萬去跟第一產物（即被上訴人）投保」「我有告知總貸款是五七○
　　萬元，借款四八五萬，八十五萬是信用貸款」（見原審訴字卷四一、四二頁），
　　「洪嘉明當初是來辦房屋貸款，．．．貸款金額我們分兩筆借貸，一筆為抵押貸
　　款四百八十五萬元，另一筆為信用貸款八十五萬元（因一般房貸約七成，我們核
　　貸八成，所以分二筆貸款，抵押貸款七成，搭配信用貸款一成），上訴人甲○○
　　為連帶保證人，當初有簽消費性房屋抵押借款暨擔保透支約定書、本票。上訴人
　　有在消費性房屋抵押借款暨擔保透支約定書上面簽章，．．．當時有跟上訴人對
　　保，並告知係分二筆貸款，所以本票才會簽二張，而八十五萬元信用貸款也有在
　　該消費性房屋抵押借款暨擔保透支約定書保證範圍內」等語明確（見本院卷三七
　　、三八頁），是上訴人係訴外人洪嘉明向台新銀行借款五百七十萬元之連帶保證
　　人，系爭八十五萬元之信用貸款亦在上訴人擔保範圍內，堪以認定。上訴人以伊
　　非洪嘉明向台新銀行借款之連帶保證人置辯，自不足採信。
  (二)依上訴人與台新銀行所簽訂之消費性房屋抵押借款暨擔保透支約定書約定事項第
    四條規定：「1.任何一宗債務不依約清償本金或拒絕承兌或付款時．．．6.任何
    一宗債務不依約支付利息、費用或（本金除外之）其他應付款項時」，本借款視
    為全部到期（見本院卷四五頁），茲查借款人洪嘉明就該筆八十五萬元借款部分
    ，僅繳至八十八年一月止，此有卷附繳款利息明細可稽（見原審訴字卷五三頁）
    ，復據證人李建德到庭證稱：「．．八十五萬元部分繳息紀錄如原審卷第五十三
    頁，八十七年七月付了七四八八元後，於八十八年一月付了一一○○元後就沒有
    繳息了．．」等語（見本院卷三八頁），是上訴人辯稱：借款人洪嘉明有按期繳
    納本息乙節，委無可採。
  (三)上訴人另辯稱：系爭八十五萬元信用貸款部分，台新銀行除獲得被上訴人理賠外
    ，另洪嘉明仍繼續繳納本息，有重覆催討之情形云云。然查，八十五萬元信用貸
    款部分，係由被上訴人理賠，四百八十五萬房屋抵押借款部分則另行向洪嘉明催
    收等情形，有催繳紀錄查詢表、臺灣高雄地方法院八十九年一月十日八十九高貴
    民強八十九執字第一五五三號執行命令在卷可按（見本院卷五五─八○頁），並
    經證人即台新銀行資產管理部負責催收之承辦員梁定國到庭證稱：「本件洪嘉明
　　借款分為二部分，一部分為房屋貸款，一部份為信用貸款。信用貸款部份已經第
　　一產物保險公司（即被上訴人）理賠，所以沒有再向洪嘉明催收，僅有催收房屋
　　貸款的部分，並向洪嘉明發支付命令，執行洪嘉明的薪水，沒有重複執行」等語
　　在卷（見本院卷五一頁），是上訴人以系爭八十五萬元借款有重覆執行之情形置
　　辯，亦不足採信。
四、按被保險人因保險人應負保險責任之損失發生，而對於第三人有損失請求權者，
    保險人得於給付賠償金額後，代位行使被保險人對於第三人之請求權，但其所請
    求之數額，以不逾賠償金額為限，保險法第五十三條定有明文。又連帶保證係保
    證人與主債務人對債權人各負全部給付之責，上訴人係洪嘉明之連帶保證人，對
    台新銀行自應負連帶清償之責。從而，被上訴人本於保險法第五十三條規定及連
    帶保證之法律關係，請求上訴人給付八十五萬元及自九十年八月七日起至清償日
    止，按週年利率百分之五計算之利息，為有理由，應予准許。是則原審判命上訴
    人如數給付，於法並無不合。上訴意旨指摘原判決不當，求予廢棄改判，為無理
    由，應予駁回。
五、兩造其餘之攻擊、防禦方法與判決結果無涉，爰無一一論述之必要，併此明。
六、據上論結，本件上訴為無理由，依民事訴訟法第四百四十九條第一項、第七十八
    條，判決如主文。
中　　　華　　　民　　　國　　九十一　　年　　　八　　　月　　　六　　　日
　　　　　　　　　　　　　　　　　民事第十四庭
　　　　　　　　　　　　　　　　　　　審判長法　官　張　劍　男
　　　　　　　　　　　　　　　　　　　　　　法　官　蘇　芹　英
　　　　　　　　　　　　　　　　　　　　　　法　官　蔡　芳　齡
右正本係照原本作成。
不得上訴。
中　　　華　　　民　　　國　　九十一　　年　　　八　　　月　　　七　　　日
　　　　　　　　　　　　　　　　　　　　　　書記官　蔡　錦　輝
